【裁判字號】    91,訴,3569
【裁判日期】    920530
【裁判案由】    毒品危害防制條例
【裁判全文】
臺灣高雄地方法院刑事判決                    九十一年度訴字第三五六九號
    公  訴  人  臺灣高雄地方法院檢察署檢察官
    被      告  甲○○
右列被告因違反毒品危害防制條例案件，經檢察官提起公訴（九十一年度毒偵字第六
○一六號）及移
七四○號、九十二年度毒偵字第一○三二號、九十二年度毒偵字第一三七○號、九十
二年度毒偵字第二七○九號），本院判決如左：
    主  文
甲○○連續施用第一級毒品，累犯，處有期徒刑玖月。扣案之如附表編號一、二、四
、五號之海洛因肆小包，扣案如附表編號二所示殘有海洛因注射針筒壹支，均沒收銷
燬之；扣案如附表編號一所示注射針筒貳支及如附表編號四所示注射針筒壹支，均沒
收之。
    事  實
一、甲○○曾因肅清煙毒條例等案件，於民國八十五年十二月五日，經本院以八十五
    年度上訴字第二九八○號判決判處有期徒刑三年二月，於八十七年六月二十三日
    縮短刑期假釋出監。嗣於八十八年十二月十日，因假釋期間未經撤銷假釋而執行
    完畢。
二、甲○○前因施用毒品案件，經依本院以九十年度毒聲字第四四九六號裁定送觀察
    、勒戒後，認有繼續施用毒品之傾向，由本院以九十年度毒聲字第四九○三號裁
    定送強制戒治，嗣停止戒治交付保護管束期滿，經臺灣高雄地方法院檢察署檢察
    官於九十一年九月六日，以九十一年度戒毒偵字第七八四號處分書為不起訴處分
    。詎仍未戒絕毒品，於前開不起訴處分確定後，復基於施用第一級毒品海洛因之
    概括犯意，分別於附表所示之時、地，各以附表所示之方式，連續施用第一級毒
    品海洛因六次。嗣分別於附表所示之時、地，或向高雄縣政府警察局鳳山分局五
    甲派出所自首；或為警查獲，並各扣得如附表所示之物。
三、案經高雄縣政府警察局鳳山分局報告臺灣高雄地方法院檢察署檢察官偵查起訴及
    移送併案審理（報告機關：高雄縣政府警察局鳳山分局、高雄市政府警察局小港
    分局及高雄市政府警察局刑警大隊）。
    理  由
一、右述事實，業據被告甲○○於本院審理時坦白承認。另被告於附表所示時間被查
    獲後，經採集其尿液送高雄縣政府衛生局、高雄市立凱旋醫院檢驗，再經本院送
    高雄醫學大學附設中和紀念醫院複驗（其中附表編號四、六號部分，因高雄市立
    凱旋醫院已以ＧＣ／ＭＳ方式檢驗，故未送複驗），結果均呈嗎啡陽性反應（以
    ＧＣ／ＭＳ方式檢驗），有高雄縣政府衛生局九十一年十月九日、九十一年十一
    月十五日、九十二年一月三十日、九十二年二月二十日九一煙檢字第一六六四號
    、九一煙檢字第一八八九號、九二煙檢第一六四號、九二煙檢第二八九號煙毒尿
    液檢驗成績書；高雄醫學大學附設中和紀念醫院九十二年一月二十七日、九十二
    年一月二十八日、九十二年三月三十一日、九十二年四月十五日９２０１─１８
    ３號、９２０１─２２０號、９２０３─３７２號、９２０４─１４５號濫用藥
    物尿液檢驗報告；高雄市立凱旋醫院九十二年二月二十四日、九十二年四月九日
    高市凱醫檢字第○○八六七號、高市凱醫檢字第○○九五九號煙毒尿液檢驗成績
    書可稽。而扣案如主文欄所示之物，其中第一級毒品海洛因四小包，確有海洛因
    成分；而附表編號二所示注射針筒一支，確殘有海洛因成分，亦有法務部調查局
    九十一年十一月十三日、九十一年十二月四日、九十二年三月二十日調科壹字第
    二二○○一四四一九號、調科壹字第二二○○一四二八二號、調科壹字第二二○
    ○一四八五六號、調科壹字第二二○○一四八六九號鑑定通知書及高雄醫學大學
    附設中和紀念醫院九十二年一月二日９１１２─３１３號檢驗報告、扣押筆錄、
    扣押物品目錄、扣押物品收據附卷可參。準此，因被告白自與事實相符，是其施
    用第一級毒品海洛因六次之犯行，堪以認定。
二、論罪科刑部分：
  (一)按犯毒品危害防制條例第十條之罪，經觀察勒戒後，有繼續施用毒品之傾向者，
    應由檢察官聲請法院裁定令入戒治處所施以強制戒治，強制戒治期滿或交付保護
    管束期滿，應由檢察官為不起訴處分。經不起訴處分後五年內再犯第十條之罪，
    或三犯以上者，依毒品危害防制條例第二十三條第二項之規定意旨，應由檢察官
    偵查起訴。
  (二)查被告前因施用毒品案件，經依本院以九十年度毒聲字第四四九六號裁定送觀察
    、勒戒後，認有繼續施用毒品之傾向，由本院以九十年度毒聲字第四九○三號裁
    定送強制戒治，嗣停止戒治交付保護管束期滿，經臺灣高雄地方法院檢察署檢察
    官於九十一年九月六日，以九十一年度戒毒偵字第七八四號處分書為不起訴處分
    等情等情，有臺灣高雄地方法院檢察署刑案資料查註紀錄表、臺灣高等法院被告
    全國前案紀錄表、不起訴處分書及裁定書可證。又因被告於前開不起訴確定後，
    五年內再犯本件毒品危害防制條例第十條第一項之罪，是依前開說明，自應依法
    論科。
  (三)另海洛因為毒品危害防制條例所稱之第一級毒品，此觀諸該條例第二條第二項第
    一款甚明，被告施用上開毒品，核其所為，係違反毒品危害防制條例第十條第一
    項施用第一級毒品罪。被告施用第一級毒品前持有第一級毒品之行為，本應論以
    持有之罪，惟該次持有毒品之低度行為為其後施用毒品之高度行為所吸收，不另
    論罪。又被告六次施用第一級毒品犯行，時間緊接，方法相同，所犯又係構成要
    件相同之罪名，顯係基於概括之犯意反覆為之，應依連續犯之規定論以情節較重
    之附表編號四犯行（因該次扣案毒品較多），並加重其刑。再者，被告曾因肅清
    煙毒條例等案件，於八十五年十二月五日，經本院以八十五年度上訴字第二九八
    ○號判決判處有期徒刑三年二月，於八十七年六月二十三日縮短刑期假釋出監。
    嗣於八十八年十二月十日，因假釋期間未經撤銷假釋而執行完畢等情，有前開前
    案紀錄表可參，其受有期徒刑執行完畢後，五年內再犯有期徒刑以上之罪，為累
    犯，應依刑法第四十七條之規定，加重其刑，並遞加之【因本件係論以情節較重
    之附表編號四犯行，而該次被告並未自首，是本件並無自首減刑之問題】。爰審
    酌被告經觀察勒戒、強制戒治後，均未戒絕毒品，另再施用毒品，顯見其自制力
    不足，無法擺脫毒品，故應藉由刑罰之執行，以收教化之功能，並參以被告犯後
    坦承犯行，所犯係自傷行為，尚未害及他人，及曾自首犯行等一切情狀，量處如
    主文所示之刑，以資懲儆。
  (四)沒收部分：
  扣案如主文所示第一級毒品海洛因四小包，確有海洛因成分，有法務部調查局九
    十一年十一月十三日、九十一年十二月四日、九十二年三月二十日調科壹字第二
    二○○一四四一九號、調科壹字第二二○○一四二八二號、調科壹字第二二○○
    一四八五六號、調科壹字第二二○○一四八六九號鑑定通知書可考，不論何人所
    有，應依毒品危害防制條例第十八條第一項前段規定，沒收銷燬之（毒品送驗耗
    損部分，因已滅失，爰不另宣告沒收銷毀之；而包裝毒品之包裝袋，在毒品難以
    剝離之情形下，亦應一體視同毒品，而依毒品危害防制條例第十八條第一項前段
    規定，均沒收銷燬之）。
  扣案如附附表編號二所示之注射針筒一支，確殘有海洛因成分，亦有高雄醫學大
    學附設中和紀念醫院九十二年一月二日９１１２─３１３號檢驗報告可參，在毒
    品難以剝離之情形下，亦應一體視同毒品，而依毒品危害防制條例第十八條第一
    項前段規定，沒收銷燬之。
  扣案如附表編號一所示之安非他命膠袋一個、鏟子一個，經檢驗後，確殘有安非
    他命成分，固有高雄醫學大學中和紀念醫院九十二年一月二日９１１２─３１７
    號、９１１２─３１９號號檢驗報告可參，惟該扣案物與本件施用第一級毒品犯
    行部分，並無關連，爰不作處理。
  扣案如附表編號一所示注射針筒二支，並無毒品反應，有高雄醫學大學中和紀念
    醫院九十二年一月二日９１１２─３１８號號檢驗報告可參。惟因被告曾以該物
    供作施用第一級毒品之用，且屬被告所有等情，業據被告供明在卷（詳本院九十
    二年五月二十三日審判筆錄），爰依刑法第三十八條第一項第二款之規定，宣告
    沒收。
  扣案如附表編號四所示注射針筒一支，並無毒品反應，有高雄醫學大學中和紀念
    醫院九十二年三月十八日９２０３─２３號號檢驗報告可參。因該注射針筒並未
    經使用（詳九十二年一月二十三日警訊筆錄），是該注射針筒應非供犯罪所用之
    物，而係供預備犯罪所用之物，爰依刑法第三十八條第一項第二款之規定，宣告
    沒收之。
三、移送併案審理（九十一年度毒偵字第六八一九號、九十二年度毒偵字第七四○號
    、九十二年度毒偵字第一○三二號、九十二年度毒偵字第一三七○號、九十二年
    度毒偵字第二七○九號），與起訴部分具有連續犯之裁判上一罪關係，為起訴效
    力之所及，本院自應併予審究。
四、附表編號三部分，因被告尿液檢驗後，確呈甲基安非他命反應，有高雄縣政府衛
    生局、高雄醫學大學附設中和紀念醫院濫用藥物尿液檢驗報告可參。則被告是否
    涉嫌施用第二級毒品犯行，應由公訴人另行偵處。
據上論斷，應依刑事訴訟法第二百九十九條第一項前段，毒品危害防制條例第十條第
一項、第十八條第一項前段，刑法第十一條前段、第五十六條、第四十七條、第三十
八條第一項第二款，判決如主文。
中      華      民      國      九十二      年    五    月    三十      日
                                  臺灣高雄地方法院刑事第一庭
                                      法  官  方  百  正
右正本證明與原本無異。
如不服本判決，應於判決送達後十日內，向本院提出上訴狀。
                                      書記官  張  金  蘭
中    華    民    國      九十二      年      五      月      三十      日
附錄本判決論罪科刑所依據之法條：
毒品危害防制條例第十條第一項
施用第一級毒品者，處六月以上五年以下有期徒刑。
附表：
~FO
 ┌──┬───────┬──────────┬────────────┬───────────┐
 │編號│施用時間、地點│  查獲時間、地點    │  扣  案  物            │  送  驗  結  果      │
 │    │、方式        │                    │                        │                      │
 ├──┼───────┼──────────┼────────────┼───────────┤
 │一  │九十一年十月二│九十一年十月四日十一│海洛因一小包（淨重○點○│尿液部分：            │
 │    │日晚間        │時三十分許          │一公克，包裝重○點三一公│初驗（高縣衛生局，下同│
 │    │高雄縣鳳山市林│至高雄縣政府警察局鳳│克）                    │）、複驗（高雄醫學大學│
 │    │森路一八五巷九│山分局五甲派出所自首│殘有安非他命膠袋一個    │附設中和紀念醫院，下同│
 │    │號七樓        │                    │注射針筒二支            │）均呈嗎啡陽性反應。  │
 │    │將海洛因置於針│                    │殘有安非他命鏟子一個    │扣案物部分：          │
 │    │筒內注射      │                    │                        │海洛因一小包→內含海洛│
 │    │              │                    │                        │因成分。              │
 │    │              │                    │                        │膠袋一個→內殘有安非他│
 │    │              │                    │                        │命成分。              │
 │    │              │                    │                        │注射針筒二支→無毒品反│
 │    │              │                    │                        │應。                  │
 │    │              │                    │                        │鏟子一個→內殘有安非他│
 │    │ │                    │                        │命成分。              │
 │    │              │                    │                        │（扣案物部分，除海洛因│
 │    │              │                    │                        │部分，送法務部調查局鑑│
 │    │              │                    │                        │定外；餘均送高雄醫學大│
 │    │              │                    │                        │學附設中和紀念醫院鑑定│
 │    │              │                    │                        │，下同）              │
 ├──┼───────┼──────────┼────────────┼───────────┤
 │二  │九十一年十一月│九十一年十一月十二日│海洛因一小包（淨重○點○│尿液部分：            │
 │    │十日十九時許  │十五時五十分        │二公克，包裝重○點二八公│初驗、複驗均呈甲基安非│
 │    │同右居所      │至右派出所自首      │克）                    │他命、嗎啡陽性反應    │
 │    │同右施用方式  │                    │殘有海洛因注射針筒一支  │扣案物部分：          │
 │    │              │                    │                        │海洛因一小包→內含海洛│
 │    │              │                    │                        │因成分。              │
 │    │              │                    │                        │注射針筒一支→內殘有海│
 │    │              │                    │                        │洛因成分。            │
 ├──┼───────┼──────────┼────────────┼───────────┤
 │三  │九十二年一月二│九十二年一月二十一日│無扣案物                │尿液部分：            │
 │    │十一日十九時二│十七時二十分        │（警方雖查獲被告朋友楊財│初驗、複驗均呈嗎啡陽性│
 │    │分採尿時起回溯│在高雄縣鳳山市○○路│華持有海洛因一小包，惟係│反應。                │
 │    │二十四小時內之│一八五巷九號前被查獲│另案扣押之物，本案不作處│                      │
 │    │某時（不含公權│                    │理）                    │     │
 │    │力拘束期間）  │                    │                        │                      │
 │    │不詳地點      │                    │                        │                      │
 │    │將海洛因置於香│                    │                        │                      │
 │    │煙後點火施用  │                    │                        │                      │
 ├──┼───────┼──────────┼────────────┼───────────┤
 │四  │九十二年一月二│九十二年一月二十三日│海洛因一小包（淨重○點五│尿液部分：            │
 │    │十一日二十二時│十三時四十分        │公克，包裝重○點二七公克│送高雄市立凱旋醫院鑑定│
 │    │許            │在高雄縣鳳山市五甲二│）                      │後，呈嗎啡陽性反應。  │
 │    │同右二居所    │路五二九巷口被查獲  │注射針筒一支            │扣案物部分：          │
 │    │同右二施用方式│                    │                        │海洛因一小包→內含海洛│
 │    │              │                    │                        │因成分。              │
 │    │              │                    │                        │注射針筒一支→無毒品反│
 │    │              │                    │                        │應。                  │
 ├──┼───────┼──────────┼────────────┼───────────┤
 │五  │九十二年二月九│九十二年二月十日十六│海洛因一小包（淨重○點○│尿液部分：            │
 │    │日二十二時三十│時五十五分許        │八公克，包裝重○點一九公│初驗呈嗎啡、甲基安非他│
 │    │分            │至同右二派出所自首  │克。                    │命陽性反應；複驗呈嗎啡│
 │    │同右二居所    │                    │                        │陽性反應。            │
 │    │同右二施用方式│                    │                        │扣案物部分：          │
 │    │              │                    │                        │海洛因一小包→內含海洛│
 │    │              │                    │            │因成分。              │
 ├──┼───────┼──────────┼────────────┼───────────┤
 │六  │九十二年三月二│九十二年三月二十三日│無扣案物                │尿液部分：            │
 │    │二十三日或二十│九時十五分許        │                        │經送高雄市立凱旋醫院鑑│
 │    │四日採尿時起回│在高雄市○○路、成功│                        │定後，呈嗎啡陽性反應。│
 │    │溯二十四小時內│路口因通緝被查獲    │                        │                      │
 │    │之某時（不含公│                    │                        │                      │
 │    │權力拘束期間）│                    │                        │                      │
 │    │同右二居所    │                    │                        │                      │
 │    │同右二施用方式│                    │                        │                      │
 └──┴───────┴──────────┴────────────┴───────────┘


司法院資訊處製作；財團法人民間司法改革基金會備份。
